臺灣高等法院交通事件裁定　　　　　　 96年度交抗字第894號
抗　告　人
即受處分人　甲○○
上列抗告人因違反道路交通管理處罰條例案件，不服臺灣臺北地
方法院，中華民國96年10月30日所為裁定（96年度交聲字第963
號），提起抗告，本院裁定如下：
    主  文
抗告駁回。
    理  由
一、原裁定以：
（一）按交通法庭認聲明異議不合法律上之程式，且無從補正者
      ，應以裁定駁回之，道路交通案件處理辦法第18條定有明
      文。次按受處分人不服道路交通管理處罰條例第8 條所定
      主管機關所為之處罰者，得於接到裁決書之翌日起20日內
      ，向管轄地方法院聲明異議，道路交通管理處罰條例第87
      條第1 項亦有規定。再按同一案件（內容相同之事實），
      僅能為一次司法機關審理之客體，又同一案件經判決確定
      後，產生既判力，用以揭示行為人就同一事件僅受一次之
      處罰，此為「一事不再理」原則，亦稱「一罪不兩罰」原
      則，是以刑事訴訟法第302條第1款規定，曾經判決確定者
      ，法院應諭知免訴之判決；又上揭刑事訴訟法規定，依道
      路交通管理處罰條例第89條前段規定，於法院受理有關交
      通事件，亦應予以準用，惟因道路交通聲明異議事件之處
      理並無諭知免訴之規定，於此情形，應認其異議不合法律
      上之程式（臺灣高等法院93年度交抗字第272 號裁定意旨
      參照）。
（二）查上述94年4月4日北市裁三字第22-KAB174167號裁決書，
      交由郵政機關依異議人即受處分人甲○○之戶籍地址即臺
      中縣烏日鄉○○路○段501號送達，因未獲晤受處分人本人
      ，而於94年4月8日交由其受雇人何燕玲代為收受，此有原
      處分機關之送達證書在卷可稽。而受處分人之戶籍確實設
      在臺中縣烏日鄉○○路○段501號，有其個人基本資料查詢
      結果一份附卷可憑。參照前開說明，足認本件原處分機關
      業已於94年4月8日為合法之送達，如受處分人對原處分機
      關所為裁決不服欲提起異議，應於裁決送達之翌日起算20
      日內（並得依法扣除在途期間），向管轄地方法院聲明異
      議，始為適法，惟受處分人竟遲至96年8 月27日始向本院
      具狀提出異議，此觀卷附蓋有本院收文戳章之聲明異議狀
      甚明，顯已逾前述20日不變期間及在途期間，自非合法。
      且本件交通違規行為業經臺灣臺中地方法院以95年度交他
      字第5 號裁定駁回而告確定，異議人以相同理由為本件聲
      明異議，自屬於違反法律程式中之「一事不再理」原則，
      亦非合法。自應認其本件聲明異議不合法律上之程式，且
      無從命其補正，應予駁回。
二、抗告意旨略以：抗告人遲向原審法院聲明異議，係因不懂法
    律而採取行政救濟，結果經臺北高等行政法院於95年3 月23
    日以94年度訴字第3593號駁回。95年2 月13日具狀向臺中地
    院聲明異議，該院於96年4月25日以95年交他字第5號以不合
    法定20日不變期間且無從補正為由裁定駁回。為何臺中地院
    不審遲延之原因？臺北地院不就原處分機關96年7 月11日及
    8 月13日之裁決書進行審理，竟採用94年4月4日之裁決書作
    審理，殊難甘服，懇請給予補救進行實質審理機會云云。
三、本院查：
（一）按受處分人不服道路交通管理處罰條例第8 條所定主管機
      關所為之處罰者，得於接到裁決書之翌日起20日內，向管
      轄地方法院聲明異議；交通法庭認聲明異議不合法律上之
      程式或其異議權已經喪失者，應以裁定駁回之，道路交通
      管理處罰條例第87條第1 項、道路交通案件處理辦法第18
      條前段分別定有明文。次按處理違反道路交通管理事件，
      有關文書送達之程序，依行政程序法之規定；送達，於應
      受送達人之住居所、事務所或營業所為之；於應送達處所
      不獲會晤應受送達人時，得將文書付與有辨別事理能力之
      同居人、受雇人或應送達處所之接收郵件人員以為送達，
      違反道路交通管理事件統一裁罰標準及處理細則第5 條、
      行政程序法第72條第1項、第73條第1項亦分別定有明文。
（二）抗告人於民國91年6 月26日16時25分違反道路交通管理處
      罰條例第14條第1項第1款、第21條1項第7款及第85條第2
      項等規定，經台北市交通事件裁決所以北市裁三字第22-K
      AB174167號裁決書為處分，並於94年4月8日送達於抗告人
      之受雇人何燕玲收受，已生行政程序法第73條第1 項之補
      充送達效力，此聲明異議期間應自合法送達翌日即94年4
      月9日起算20日迄94年4月28日，再加計在途期間5 日即94
      年5月3日屆滿，惟抗告人仍遲至96年8 月27日始向原審法
      院聲明異議，顯逾法定不變期間。另查該北市裁三字第22
      -KAB174167號裁決書附記欄一有「受處分人不服處罰者，
      得於接到裁決書之翌日起20日內，以司法狀紙提出聲明異
      議，載明裁決日期、字號及理由，交由本所轉送管轄地方
      法院」之救濟途徑記載，顯已予抗告人救濟教示制度程序
      保障，抗告人再徒以不諳法律循錯誤救濟程序而遲誤法定
      不變期間為由提起抗告，仍無從回復抗告人所遲誤之不變
      期間而由原審再行實質審理。原裁定已詳為說明駁回理由
      且核其認事用法尚無違誤，抗告意旨並無理由，應予駁回
      。
據上論斷，應依道路交通管理處罰條例第89條、道路交通案件處
理辦法第26條，刑事訴訟法第412 條，裁定如主文。
中　　華　　民　　國　　96　　年　　11　　月　　27　　日
                  刑事第八庭審判長法  官 鄭文肅
                  　　　　　      法  官 蔡光治
　　　    　　　　　　　　　      法  官 陳貽男
以上正本證明與原本無異。
不得再抗告。
                                  書記官 王泰元
中　　華　　民　　國　　96　　年　　11　　月　　27　　日
